【裁判字號】    90,上訴,217
【裁判日期】    891229
【裁判案由】    偽造文書等
【裁判全文】
臺灣高等法院臺中分院刑事判決              民國九十年度上訴字第二一七號
    上  訴  人
    即  被  告  丙○○
右上訴人因偽造文書案件，不服臺灣南投地方法院中華民國八十九年十二月二十九日
第一審判決（民國八十九年度訴字第四三三號，起訴案號：臺灣南投地方法院檢察署
民國八十九年度偵字第二○四○號），提起上訴，本院判決如左：
    主  文
上訴駁回。
    事  實
一、丙○○曾於民國（下同）八十四年間因違反麻醉藥品管理條例案件，經臺灣彰化
    地方法院於八十四年五月三十一日以八十四年度易字第一Ｏ六二號判處有期徒刑
    五月，於同年八月九日確定，於八十五年四月十四日執行完畢；詎其仍不知悔改
    ，因違反肅清煙毒條例等案件，經原審於八十五年七月五日以投院刑緝字第九九
    號發佈通緝在案，竟為避免警方之查緝，明知其兄魏榮輝之重型機車駕駛執照並
    未遺失，乃於八十六年七月二十四日上午某時，在台北縣土城市○○街其友人之
    居住處，將其照片貼在其兄魏榮輝之國民身分證影印本上後，前往附近之便利商
    店加以影印變造，再以其兄魏榮輝之機車駕駛執照遺失為由，持該變造之魏榮輝
    國民身分證影印本、其所偽造之魏榮輝印章一顆、及其個人之相片一張，前往位
    於台北縣樹林市○○路二四八巷七號之交通部公路局台北區監理所申請辦理補發
    駕駛執照之手續，並假冒魏榮輝之名義，虛偽填載申辦汽機車駕駛人審驗暨各項
    異動登記書之私文書，並於其上偽造魏榮輝之署押及印文，藉以申請重新補發魏
    榮輝之重型機車駕駛執照，使該管承辦之公務員誤信為真，而將上開遺失補發駕
    駛執照之不實事項，登載於職務上所掌管之電腦電磁紀錄上，足以生損害於魏榮
    輝及交通主管機關對於機車駕駛執照管理之正確性。其後復於八十九年三月十二
    日在彰化縣芬園鄉○○路○段一五一巷二八號黃周田家中，向其表示要加入「芬
    園救援協會」，黃周田乃交付其芬園救援協會之空白會員證一枚，丙○○於收受
    該會員證後，旋即在該空白會員證貼上自己之照片，並偽填其兄魏榮輝之名字、
    出生年月日於其上，且不實記載發證日期為八十九年三月十二日，而遇警方臨檢
    時，即持上開變造之國民身分證及芬園救援協會會員證各一張，供警方受檢查緝
  身分使用，足以生損害於魏榮輝及芬園救援協會對於管理會員資料之正確性；嗣
    於八十九年六月四日下午五時許，在南投縣名間鄉新街村華山新城，為南投縣警
    察局中興分局刑事小隊長乙○○、警員鄭啟南等人發現其形跡可疑，乃上前表明
    渠等係警員而欲以盤查時，丙○○乃出示魏榮輝之駕駛執照及偽造之芬園救援協
    會會員證供警盤查，惟仍為警識破，其乃趁機脫逃，嗣經乙○○、鄭啟南合力將
    之壓制於地上後，丙○○遂藉故要求警員出示服務證，待鄭啟南警員取出證件供
    其驗證時，丙○○為圖脫逃，竟乘機以嘴猛力咬住乙○○左前臂之方式，對依法
    執行現行犯逮捕職務之公務員施以強暴，致乙○○受有左肘部咬傷之傷勢，惟仍
    為隨後到場支援之警員柯志忠及黃汝寬合力將丙○○嘴巴撬開並加以制服，並當
    場扣得前開機車駕駛執照及芬園救援協會會員證各一張。
二、案經乙○○訴請及南投縣警察局中興分局移送臺灣南投地方法院檢察署檢察官偵
    查起訴。
    理  由
一、訊據上訴人即被告(下稱被告)丙○○除矢口否認有何妨害公務之犯行外，對曾於
    右揭時地行使變造之國民身分證影本、並持以申辦其兄魏榮輝之駕駛執照、及偽
    造芬園救難協會之會員證等情，於警訊、偵查、及原審審理中均坦承不諱，惟辯
    稱：伊咬傷乙○○時，並不知悉其身分是警員，否則即不敢咬傷他云云，然查，
    右揭事實，業據證人魏榮輝、證人即台北區監理所職員葉啟祝、紀旻辰分別於偵
    查中證述綦詳，且經告訴人乙○○、證人鄭啟南、黃周田於原審審理中到庭證述
    屬實，並有台北區監理站補發之魏榮輝機車駕駛執照、及偽造之芬園救援協會會
    員證各一張扣案可稽，復有交通部公路局台中區監理所南投監理站八十九年七月
    二十八日（八九）中監投字第八九０六二五五號函正本、台北區監理所機車駕駛
    人異動歷史列印單、汽機車駕駛人審驗暨各項異動登記書、及魏榮輝本人所提出
    之駕駛執照及國民身分證影本、南投縣警察局中興分局報告書、八十九年六月五
    日南雲醫院出具之診斷證明書各一份在卷可佐，足徵被告對於行使偽造芬園救難
    協會會員證、行使變造之國民身分證、汽機車駕駛人審驗暨各項異動登記書、及
    咬傷警員乙○○等部分之自白，均與事實相符。另被告丙○○雖辯稱：伊當時不
    知乙○○係警員云云，然被告係於查驗鄭啟南之證件後，方出口咬傷乙○○之事
    實，業經告訴人乙○○於原審審理中證述綦詳，且互核與證人鄭啟南之證詞，亦
    屬相符，且有上開報告一份在卷足考，應堪信為真實；從而被告所辯，應係卸責
    之詞，委無足採，本件事證明確，被告犯行堪以認定，應予依法論科。
二、按被告先變造其兄魏榮輝之國民身分證影印本、並持以向監理機關申請辦理補發
    駕駛執照之手續，並假冒魏榮輝之名義，虛偽填載申辦汽機車駕駛人審驗暨各項
    異動登記書之私文書，且於其上偽造魏榮輝之署押及印文，藉以申請重新補發魏
    榮輝之重型機車駕駛執照，使該管承辦之公務員誤信為真，而將上開遺失補發駕
    駛執照之不實事項，登載於職務上所掌管電腦電磁紀錄之準文書，而表示一定用
    意之證明，自均足以生損害於魏榮輝，及交通主管機關對於機車駕駛執照管理之
    正確性。又其偽造芬園救援協會之會員證，復持以供警方查緝身分使用，亦均足
    以生損害於魏榮輝、及芬園救援協會對於管理會員資料之正確性；核其所為，係
    犯刑法第二百十六條、第二百十條之行使偽造私文書罪、第二百十六條、第二百
    十二條之行使變造特種文書罪、第二百十四條之使公務員登載不實罪、及同法第
    一百三十五條第一項之對於執行職務之公務員施以強暴罪、第二百七十七條第一
    項之傷害罪；被告就上開偽造汽機車駕駛人審驗暨各項異動登記書之私文書部分
    ，其偽造其兄魏榮輝之署押及印文等行為，均係偽造私文書之部分行為，應為偽
    造私文書罪所吸收，又偽造私文書之低度行為，應為行使偽造私文書之高度行為
    所吸收，均不另論罪。又被告變造國民身分證、及偽造芬園救援協會等特種文書
    之低度行為，亦應為行使偽造、變造特種文書之高度行為所吸收，均不另論罪。
    再被告先後多次向監理機關及盤查之警員行使變造之國民身分證及偽造之芬園救
    援協會會員證等特種文書之行為，均時間緊接，所犯均係構成要件相同之罪名，
    顯係基於概括犯意而為，應依刑法第五十六條規定論以一罪，並加重其刑。又其
    所犯上開行使偽造私文書罪、連續行使特種文書罪、及使公務員登載不實罪間，
    有方法結果之牽連關係，應依刑法第五十五條後段規定，從一重之行使偽造私文
    書罪論處。又被告所犯之妨害公務罪及傷害罪二罪名，係以一行為觸犯數罪名，
    為想像競合犯，應依刑法第五十五條之規定，從一重之傷害罪處斷。被告所犯行
    使偽造私文書及傷害罪二罪間，犯意各別，行為互殊，應予分論併罰。又被告所
    偽造之芬園救援協會會員證，應係表示其具有某特定身分之證書，而屬刑法第二
    百十二條所規定之特種文書，公訴人認上開文書係同法第二百十條之私文書，似
    有誤會，此部分起訴之法條，應予變更；又公訴人雖漏未就被告偽造汽機車駕駛
    人審驗暨各項異動登記書之犯行起訴，惟此部分與前揭被告使公務員登載不實及
    行使變造特種文書等行為，有裁判上一罪之牽連關係，依刑事訴訟法第二百六十
    七條之規定，應為起訴效力所及，自得併予審究，附此敘明。次查，被告丙○○
    曾於八十四年間因違反麻醉藥品管理條例案件，經臺灣彰化地方法院於八十四年
    五月三十一日以八十四年度易字第一Ｏ六二號判處有期徒刑五月，於同年八月九
    日確定，於八十五年四月十四日執行完畢，有台灣南投地方法院檢察署刑案資料
    查註紀錄表及台灣高等法院被告全國前案紀錄表各一紙附卷足參，其於刑之執行
    完畢後五年內，再犯本件有期徒刑以上之罪，為累犯，應依刑法第四十七條之規
    定，予以加重其刑。原審適用刑法第二百十六條、第二百十條、第二百十二條、
    第二百十四條、第一百三十五條第一項、第二百七十七條第一項、第五十六條、
    第五十五條、第四十七條、第五十一條第五款、第三十八條第一項第二款、第二
    百十九條，罰金罰鍰提高標準條例第一條前段之規定，審酌被告前有違反麻醉藥
    品管理條例第犯罪前科之素行、為逃避警方追緝之犯罪動機及目的、持其兄魏榮
    輝之偽造證件，對於魏榮輝本人及公眾產生之危害、告訴人乙○○受傷之程度、
    使用之手段、及犯後坦承部分犯行，態度尚稱良好等一切情狀，分別量處行使偽
    造私文書罪有期徒刑捌月，傷害罪有期徒刑月，並定其應執行之刑為有期徒刑
    拾月，其認事用法及量刑，並無不當，被告上訴未具任何理由，恣意指摘原判決
    不當，為無理由，應予駁回。
三、末查，被告偽造於汽機車駕駛人審驗暨各項異動登記書上「魏榮輝」之署押及印
    文各一枚，不問屬於犯人與否，應依刑法第二百十九條規定宣告沒收。另被告偽
    造之「芬園救援協會會員證」、及被告申請遺失補發後所取得之「魏榮輝交通部
    製發汽車駕駛執照」各一枚，係被告所有，且分別係供其犯罪所用及犯罪所得之
    物，業據供陳在卷，爰依刑法第三十八條第一項第二款之規定，併予宣告沒收之
    。另被告所變造魏榮輝之國民身分證影本一枚、及偽造之汽機車駕駛人審驗暨各
    項異動登記書一份，均已於犯罪當時，繳交予承辦之監理機關，而已非被告所有
    之物，此部分自無庸宣告沒收，併此敘明。
四、被告經合法傳喚，無正當理由不到庭，爰不待其陳述，逕行判決。
五、據上論斷，應依刑事訴訟法第三百六十八條、第三百七十一條，判決如主文。
本案經檢察官甲○○到庭執行職務。
中       華       民       國   九  十    年     三      月    十三     日
                                臺灣高等法院臺中分院刑事第四庭
                                      審判長法  官  洪  耀  宗
                                            法  官  劉  登  俊
                                            法  官  吳  重  政
右正本證明與原本無異。
如不服本判決應於收受送達後十日內向本院提出上訴書狀，其未敘述上訴之理由者並
得於提起上訴後十日內向本院補提理由書（均須按他造當事人之人數附繕本）。
                                            書記官  林  育  德
中       華       民       國   九  十    年     三      月    十四     日
附錄：
刑法第二百十條
偽造、變造私文書，足以生損害於公眾或他人者，處五年以下有期徒刑。
刑法第二百十四條
明知為不實之事項，而使公務員登載於職務上所掌之公文書，足以生損害於公眾或他
人者，處三年以下有期徒刑、拘役或五百元以下罰金。
刑法第二百十六條
行使第二百十條至第二百十五條之文書者，依偽造、變造文書或登載不實事項或使登
載不實事項之規定處斷。
刑法第一百三十五條第一項
對於公務員依法執行職務時，施強暴脅迫者，處三年以下有期徒刑、拘役或三百元以
下罰金。
刑法第二百七十七條
傷害人之身體或健康者，處三年以下有期徒刑，拘役或一千元以下罰金。
犯前項之罪，因而致人於死者，處無期徒刑或七年以上有期徒刑，致重傷者，處三年
以上、十年以下有期徒刑。
                                                                        Ｋ


司法院資訊處製作；財團法人民間司法改革基金會備份。
